【裁判字號】    97,訴,246
【裁判日期】    971009
【裁判案由】    偽造文書等
【裁判全文】
臺灣士林地方法院刑事判決               97年度訴字第246號
公  訴  人  臺灣士林地方法院檢察署檢察官
被      告  乙○○
選任辯護人  劉韋廷律師
上列被告因偽造文書等案件，經檢察官提起公訴（96年度偵字第
5751號），被告於準備程序中就被訴事實為有罪之陳述，經本院
裁定進行簡式審判程序後，判決如下：
    主  文
乙○○行使偽造私文書，足以生損害於他人，處有期徒刑肆月，
如易科罰金，以新臺幣壹仟元折算壹日，減為有期徒刑貳月，如
易科罰金，以新臺幣壹仟元折算壹日。緩刑貳年。
    事實及理由
一、犯罪事實如下：乙○○因所購置之福特廠牌汽車未合其意，
    進而對福特六和汽車股份有限公司（以下簡稱福特汽車公司
    ）有所不滿，於民國95年7 月8 日，在其位於臺北市○○區
    ○○路4 段3 巷12號4 樓住處，利用電腦設備連結網際網路
    ，進入雅虎奇摩網站汽車討論版，見網友「甲○○」以Kenn
    y-chiu為帳號名稱，發表有關福特汽車公司文章，為冒用「
    甲○○」在該汽車討論版中發表文章攻擊福特汽車公司，竟
    基於偽造文書之犯意，於附表一編號1 至10所載時間，使用
    218.34.33.31之IP位置，接續冒用「甲○○」名義，在雅虎
    奇摩網站會員申請表內，輸入帳號申請人中文姓名為「甲○
    ○」或虛填其他數字，而在應填入英數字之帳號名稱欄位則
    輸入「甲○○」英文姓名「KENNY-CHIU」，且於英文姓名末
    端搭配1 位或2 位數字作為組合之方式，分別輸入如附表一
    編號1 至10所示之帳號名稱，並捏造不實之生日、身分證字
    號、通訊電話、通訊地址、居住地區、職業、職稱、學歷、
    公司名稱等欄位資料後，偽以「甲○○」名義，以如附表一
    所示不同之帳號組合，接續申請登記為雅虎奇摩網站會員，
    並透過網際網路將前開多達10個不同帳號組合之會員申請單
    傳送至雅虎奇摩網站伺服器登記，表示係「甲○○」申請以
    前開帳號登記為雅虎奇摩網站會員而接續行使該等私文書，
    雅虎奇摩公司因此提供如附表一所示的10個以「甲○○」為
    申請人之會員帳號及密碼予乙○○，足生損害於甲○○本人
    及雅虎奇摩公司對於網站會員管理之正確性。乙○○取得如
    附表一所示之會員帳號後，即自95年10月2 日起至95年12月
    9 日止，在上址住處，接續以附表一所示之不同帳號，連結
    進入雅虎奇摩網站汽車討論版，偽以「甲○○」之名義，接
    續發表不實之文章內容，足生損害於甲○○本人及雅虎奇摩
    公司管理網站汽車討論版之正確性，嗣因福特汽車公司人員
    發現前開不實言論，報警處理，始為警循線查悉上情（乙○
    ○所涉加重誹謗罪嫌，業經告訴人福特汽車公司撤回告訴）
    。
二、上開犯罪事實，有下列證據可資證明：
（一）被告乙○○於警詢、偵查之陳述，及其於本院坦承不諱之
      自白。
（二）證人李昌益（即福特汽車公司營運處行銷部處長）、高錫
      樵（即被告鄰居，其無線網路遭被告之電腦存取）於警詢
      之證述，及證人甲○○於警詢、偵查之證述。
（三）雅虎奇摩網站汽車討論版中，以附表一會員帳號且署名為
      「甲○○」之網路文章列印資料、以「甲○○」為申請人
      之雅虎奇摩網站帳號申請資料暨上線紀錄、被告所使用21
      8.34.33.31之IP位置自95年10月1 日起至95年12月27日止
      之網路上線紀錄各1 份。
三、按電磁紀錄藉機器或電腦之處理所顯示之影像或符號，足以
    為表示其用意之證明者，以文書論，刑法第220 條第2 項定
    有明文。被告利用網際網路設備連結至雅虎奇摩網站，輸入
    「甲○○」及其英文姓名「KENNY-CHIU」等個人資料，再於
    英文姓名末端搭配1 位或2 位數字作為組合之方式，分別輸
    入如附表一編號1 至10所示之帳號名稱，而偽造不實之會員
    申請單，表示係「甲○○」向該網站申請登記為會員，又其
    取得如附表一所示之10個會員帳號後，即以該10個帳號偽以
    「甲○○」名義，接續在網站上發表不實之文章內容，上開
    10份會員申請單，及其偽以「甲○○」名義在網站上發表之
    文章內容，顯均屬上開條文所規範之準私文書。是核被告所
    為，係犯刑法第216 條、第220 條第2 項、第210 條之行使
    偽造準私文書罪。其偽造準私文書之低度行為，為嗣後行使
    之高度行為所吸收，不另論罪。被告為發表對福特汽車公司
    不滿之言論，於附表一所示之時間先後申請共10個網路帳號
    使用，並自95年10月2 日起至95年12月9 日止，密接地使用
    該10個網路帳號發表網路文章供人觀覽，被告主觀上是基於
    單一之決意，客觀上行使偽造準私文書之犯行亦屬密接，應
    論以接續犯。公訴人於起訴書內，雖僅認被告偽造不實之會
    員申請單進而行使之行為為行使偽造準私文書，而未認被告
    使用如附表一所示10個網路帳號發表網路文章之行為為行使
    偽造準私文書，然檢察官就犯罪事實之一部起訴者，其效力
    及於全部，本件被告使用如附表一所示10個網路帳號發表網
    路文章之行為，亦為行使偽造準私文書，且與前開檢察官起
    訴部分有接續犯之實質上一罪關係，本院自應予一併加以裁
    判。檢察官因未認被告使用如附表一所示10個網路帳號發表
    網路文章之行為，犯有行使偽造準私文書之犯行，故而僅認
    被告行使如附表一編號8 、9 所示之申請單為接續犯行，其
    餘均為數罪關係，尚有未洽，併此指明。爰審酌被告素行尚
    佳，其雖以消費者角度發表對產品不滿之意見，然偽以他人
    名義為之，再加以其言論未盡屬實，已使網路上廣大之閱覽
    群誤以為該言論是被害人甲○○本人所為，而被告犯後坦承
    犯行，且已與福特汽車公司達成和解，雖未得到被害人甲○
    ○本人之原諒，然被告已於雅虎奇摩網站汽車討論版上，以
    本名發表道歉啟事，此有網路文章列印資料乙份在卷可稽（
    本院卷第152 頁），諒已盡量減輕所為造成之傷害等一切情
    狀，就其所犯量處如主文所示之刑，並諭知易科罰金之折算
    標準。被告之犯罪時間係於96年4 月24日以前，所犯之罪，
    合於減刑條件，應依中華民國96年罪犯減刑條例第2 條第1
    項第3 款之規定，就其所犯，減其刑期二分之一，並諭知易
    科罰金之折算標準。查被告前未曾因故意犯罪，而受有期徒
    刑以上刑之宣告，此有臺灣高等法院被告前案記錄表乙份在
    卷可參，其於犯罪後已盡力彌補其所犯造成之傷害，經此起
    訴、審判，當知所警惕，應無再犯之虞，本院因認所宣告之
    刑以暫不執行為適當，併諭知緩刑2 年，以啟自新。
四、公訴意旨另以：被告於附表二編號1 至13所示之時間，在其
    上址住處，利用電腦設備連結網際網路，進入雅虎奇摩網站
    汽車討論版，發表如附表二編號1 至13所示之文章內容，因
    認被告涉有刑法第310 條第2 項之加重誹謗罪嫌等語。惟按
    告訴乃論之罪，告訴人於第一審辯論終結前得撤回其告訴，
    又告訴經撤回者，應諭知不受理之判決，刑事訴訟法第238
    條第1 項、第303 條第3 款分別定有明文。經查本件告訴人
    福特汽車公司告訴被告所發表如附表二所示網路言論部分，
    檢察官起訴書認係觸犯刑法第310 條第2 項之罪，依同法第
    314 條之規定，須告訴乃論。茲據告訴人福特汽車公司具狀
    撤回告訴，此有刑事撤回告訴狀乙紙附卷可參，依照首開說
    明，本應為不受理之諭知，然被告所涉加重誹謗罪嫌，與被
    告所犯本件行使偽造準私文書罪間，有想像競合犯之裁判上
    一罪關係，本院爰不另為不受理之諭知。
五、依刑事訴訟法第299 條第1 項前段、第273 條之1 第1 項、
    第310 條之2 、第454 條，刑法第216 條、第220 條第2 項
    、第21 0條、第41條第1 項前段、第74條第1 項第1 款，中
    華民國96年罪犯減刑條例第2 條第1 項第3 款、第7 條，判
    決如主文。
六、如不服本判決，得於收受判決書送達之日起10日內，向本院
    提起上訴。
本案經檢察官蔡元仕到庭執行職務。
中    華    民    國    97    年    10    月    9     日
                              臺灣士林地方法院刑事第四庭
                                  法  官  鄭光婷
以上正本證明與原本無異。
如不服本判決，應於收受送達後10日內向本院提出上訴書狀，其
未敘述上訴理由者，應於上訴期間屆滿後20日內向本院補提理由
書狀（均須按他造當事人之人數附繕本）。
                                  書記官  徐仁豐
中    華    民    國    97    年    10    月    9     日
 附表一：
 ┌──┬──────────┬────────────┐
 │編號│帳號名稱            │申請設立時間            │
 ├──┼──────────┼────────────┤
 │1   │KENNY-CHIU8         │95年7月8日              │
 ├──┼──────────┼────────────┤
 │2   │KENNY-CHIU7         │95年10月23日            │
 ├──┼──────────┼────────────┤
 │3   │KENNY-CHIU6         │95年10月25日            │
 ├──┼──────────┼────────────┤
 │4   │KENNY-CHIU9         │95年11月3日             │
 ├──┼──────────┼────────────┤
 │5   │KENNY-CHIU3         │95年11月6日             │
 ├──┼──────────┼────────────┤
 │6   │KENNY-CHIU1         │95年11月7日             │
 ├──┼──────────┼────────────┤
 │7   │KENNY-CHIU00        │95年11月10日            │
 ├──┼──────────┼────────────┤
 │8   │KENNY-CHIU16        │95年11月14日            │
 ├──┼──────────┼────────────┤
 │9   │KENNY-CHIU17        │95年11月15日            │
 ├──┼──────────┼────────────┤
 │10  │KENNY-CHIU33        │95年12月9日             │
 └──┴──────────┴────────────┘
 附表二：
 ┌─┬──────┬──────┬────────┬───────────────┐
 │編│時間        │帳號        │標題原文        │言論內容原完文                │
 │號│            │            │                │                              │
 ├─┼──────┼──────┼────────┼───────────────┤
 │1 │95年10月5日 │KENNY-CHIU8 │FOCUS保桿無內鐵 │想不到花了那麼多錢，以為安全性│
 │  │晚上7時15分 │            │                │會很好，結果保險桿拆開來一看，│
 │  │            │            │                │竟然連內鐵都沒有！福特偷工減料│
 │  │            │            │                │的功夫大概連大陸人都趕不上。  │
 ├─┼──────┼──────┼────────┼───────────────┤
 │2 │95年10月11日│KENNY-CHIU8 │Tierra也會火燒車│就說吧，福特車還真會燒。      │
 │  │晚上6時33分 │            │嗎？            │                              │
 ├─┼──────┼──────┼────────┼───────────────┤
 │3 │95年10月11日│KENNY-CHIU8 │別再說福特爛了！│沒內鐵已經很多車主出面證實了，│
 │  │晚上8時26分 │            │                │你隨便拿張有內鐵的照片，可以證│
 │  │            │            │                │明全部的FOCUS都有內鐵嗎？     │
 │  │            │            │                │笑死人，你當大家都是白癡喔！  │
 ├─┼──────┼──────┼────────┼───────────────┤
 │4 │95年10月11日│KENNY-CHIU8 │福特之大成      │有哪家車廠能比得上福特！      │
 │  │晚上9時5分  │            │                │人家福特可是賣：泡水生鏽車，火│
 │  │            │            │                │燒車，舊車新賣，變速箱故障車，│
 │  │            │            │                │有哪一家車商敢賣這四種車的。  │
 │  │            │            │                │福特是無人能比～福特是冠軍啦！│
 ├─┼──────┼──────┼────────┼───────────────┤
 │5 │95年10月23日│KENNY-CHIU7 │動力方向盤掛了  │今天下班的時候，突然覺得奇怪怎│
 │  │晚上7時3分  │            │                │有警示燈亮起，結果上面寫著powe│
 │  │            │            │                │r steering furle，一開出去停車│
 │  │            │            │                │場，方向盤變的超重的，馬的！車│
 │  │            │            │                │子還開不到2萬公里，動力方向盤 │
 │  │            │            │                │就掛了，好個活的悽慘慘的痛快！│
 │  │            │            │                │準備進維修廠報到了。          │
 ├─┼──────┼──────┼────────┼───────────────┤
 │6 │95年10月25日│KENNY-CHIU6 │福特倒了，車主該│福特虧損連連，萬一公司倒閉，車│
 │  │晚上7時21分 │            │怎麼辦？        │主們該怎麼辦？                │
 │  │            │            │                │大家應該先想好對策，不然萬一真│
 │  │            │            │                │的倒了，大家的權益就會受損。  │
 ├─┼──────┼──────┼────────┼───────────────┤
 │7 │95年10月27日│KENNY-CHIU6 │FOCUS車體安全性 │http://tw.photos.yahoo.com/ph/│
 │  │上午9時21分 │            │又再度被證實    │liouystuiche/my_photos        │
 │  │            │            │                │去這邊看一大堆福特車禍照片，翻│
 │  │            │            │                │車，駕駛夾死等等，還有火燒車。│
 │  │            │            │                │http://forum.u-car.com.tw/foru│
 │  │            │            │                │mdetail.asp?p=1&fid=36099     │
 │  │            │            │                │這邊還有開到一半熄火，主動式安│
 │  │            │            │                │全都沒有了，車身堅固有個屁用？│
 ├─┼──────┼──────┼────────┼───────────────┤
 │8 │95年10月27日│KENNY-CHIU6 │福特要不要跟消防│福特要不要考慮跟消防局簽約，以│
 │  │上午11時    │            │局簽約？        │消弭車主對火燒車的疑慮？      │
 ├─┼──────┼──────┼────────┼───────────────┤
 │9 │95年10月27日│KENNY-CHIU6 │福特要不要跟消防│（被告乙○○引用網友「andy」發│
 │  │上午11時22分│            │局簽約？        │表之文章）引用andy於2006/10/27│
 │  │            │            │                │11:17發表：我們福特車主公推你 │
 │  │            │            │                │來作我們的代理人，請問你是要跟│
 │  │            │            │                │消防署簽約，還是消防局簽約？簽│
 │  │            │            │                │約儀式記得通知我們喔。        │
 │  │            │            │                │（被告發表之文章）            │
 │  │            │            │                │當我幫你跟棺材店簽約時，一定會│
 │  │            │            │                │通知你到場的。                │
 ├─┼──────┼──────┼────────┼───────────────┤
 │10│95年10月30  │KENNY-CHIU6 │不怕死的就來買福│最近接連發生數起福特車半路熄火│
 │  │日晚上8時40 │            │特阿            │事件，有FOCUS、ESCAPE、TIERRA │
 │  │分          │            │                │等等，半路熄火車子非常容易失控│
 │  │            │            │                │，不怕死的就快來買福特車阿！  │
 ├─┼──────┼──────┼────────┼───────────────┤
 │11│95年11月3日 │KENNY-CHIU9 │反福特俱樂部大獲│反福特俱樂部大力將FOCUS的內幕 │
 │  │上午11時29分│            │全勝            │揭發並且公佈以後，FOCUS的銷售 │
 │  │            │            │                │成績遽降，跌幅高達6成，大獲全 │
 │  │            │            │                │勝！                          │
 │  │            │            │                │敬請大家要更加揭發FOCUS不為人 │
 │  │            │            │                │知的黑幕，以免更多人受害。    │
 ├─┼──────┼──────┼────────┼───────────────┤
 │12│95年11月14  │KENNY-CHIU16│FOCUS爆發大規模 │由於福特Focus瑕疵問題不斷，福 │
 │  │日晚上7時32 │            │換車潮          │特又無法一一解決，造成很多車主│
 │  │分          │            │                │開始換車，二手車市場上，一大堆│
 │  │            │            │                │中古FOCUS待售，也曉得FOCUS中古│
 │  │            │            │                │車價崩跌。目前2006年份的FOCUS │
 │  │            │            │                │中古車價，剩下32萬元左右，2006│
 │  │            │            │                │年份的FOCUS中古車價，剩下約26 │
 │  │            │            │                │萬元左右，價格崩跌到慘不忍睹，│
 │  │            │            │                │而且還不一定賣的掉喔。        │
 ├─┼──────┼──────┼────────┼───────────────┤
 │13│95年11月15  │KENNY-CHIU17│阿德快近來看什麼│由於福特Focus瑕疵問題不斷，福 │
 │  │日上午11時27│            │叫做流當車跟權利│特又無法一一解決，造成很多車主│
 │  │分          │            │力車            │開始換車，二手車市場上，一大堆│
 │  │            │            │                │中古FOCUS待售，也時得FOCUS中古│
 │  │            │            │                │車價崩跌。目前2006年份的FOCUS │
 │  │            │            │                │中古車價，剩下32萬元左右，2006│
 │  │            │            │                │年份的FOCUS中古車價，剩下約26 │
 │  │            │            │                │萬元左右，價格崩跌到慘不忍睹，│
 │  │            │            │                │而且還不一定賣的掉喔。        │
 └─┴──────┴──────┴────────┴───────────────┘


司法院資訊處製作；財團法人民間司法改革基金會備份。
